【裁判字號】    90,再,7
【裁判日期】    901024
【裁判案由】    申租公有土地
【裁判全文】
臺中高等行政法院裁定                                    九十年度再字第七號
    再審原告  甲○○
    代  表  人  乙○○
右聲請人因申租公有土地事件，對本院中華民國八十九年十月五日八十九年度訴字第
一七七號裁定，聲請再審，本院裁定如左：
    主  文
再審之聲請駁回。
再審聲請費用由聲請人負擔。
    理  由
一、按當事人對本院所為之裁定聲請再審，依行政訴訟法第二百八十三條規定，必須
    原裁定具有同法第二百七十三條各款所列情形之一者，始得為之。而第二百車十
    三條第十三款規定「當事人發見未經斟酌之證物或得使用該證物者，但以如經斟
    酌可受較有利益之裁判為限。」，所謂證物包括證書及與證書有相同效力之物件
    或勘驗物。
二、本件聲請人具狀聲請再審，略謂：再審原告家人於八七水災之後在父親詹本帶領
    下，開墾南投縣中寮鄉○○段第一七○、一七八號土地，用為生計。嗣詹本於民
    國六十九年四月一日逝世，再審原告申經南投縣政府八十七年四月四日八七投府
    農林字第四九八二一號函准繼承上開二筆國有林地之使用權後，向再審被告申辦
    該二筆土地之承租手續，再審被告未依修正國有財產法第四十二條第一項第二款
    規定辦理，逕以八十九年一月十四日台財產中投二第八九○○○○○五七三號函
    復稱系爭國有林地應俟研修國有財產法部份林地出租相關辦法及施行細則後，再
    行辦理承租，再審原告不服，提起訴願及行政訴訟，均經以系爭國有林地之爭執
    ，屬私權糾紛駁回。惟再審原告於九十年八月上旬向熟悉法令人士請益，獲知改
    制前行政法院四十六年判字第九十五號判例謂：「行政官署依土地稅法規定，對
    於公有荒地辦理招墾，係屬其公法上職權事項，其不許承墾之表示，應屬公法行
    為之處分產質，原告對之不服，自得依訴願程序，請求救濟。」，此判例如經鈞
    院審理本案時予以審酌，再審原告本件當可受較有利益之裁判，故有行政訴訟法
    第二百七十三條第十三款規定發現未經斟酌之證物或得使用該證物，且如經斟酌
    可受較有利益之裁判之再審事由，且原本院八十九年訴字第一七七號裁定，未適
    用上開四十六年判字第九十五號判例，亦有不合云云，惟本院原裁定認系爭承租
    林地，係屬原告與行政機關間因出租林地而發生私法關係之爭執，自不得提起訴
    願，以資救濟。訴願機關從程序上決定駁回其訴願，尚無不合，原告仍執前詞，
    主張其承租系爭兩筆土地屬公法契約性質，對之提起行政訴訟，難謂為合法，予
    以駁回，縱然原裁定之論斷與再審原告法律上之認知有所不同，亦僅屬法律見解
    岐異之問題。本件經核與首揭之說明不合，再審原告聲請再審，顯無再審理由，
    應予駁回。
三、依行政訴訟法第二百八十三條、第二百七十八條第二項、第一百零四條、民事訴
    訟法第九十五條、第七十八條，裁定如主文。
中    華    民    國      九十      年      十        月    二十四      日
                 臺 中 高 等 行 政 法 院   第 四 庭
                                審 判 長 法   官    沈  應  南
                                         法   官    許  武  峰
                                         法   官    黃  淑  玲
右正本證明與原本無異。
如不服本裁定，應於裁定送達後十日內以書狀敘明理由，經本院向最高行政法院提起
抗告（須依對造人數附具繕本）；並應預繳送達用雙掛號郵票拾份（每份三十四元）
。
中    華    民    國      九十      年      十        月    二十四      日
                                         法院書記官  黃  靜  華


司法院資訊處製作；財團法人民間司法改革基金會備份。
